【裁判字號】    90,家上,138
【裁判日期】    901211
【裁判案由】    離婚等
【裁判全文】
臺灣高等法院民事判決  九十年度家上字第一三八號
      上訴人      乙○○
      被上訴人    甲○○
右當事人間請求損害賠償事件，上訴人對於中華民國九十年三月十四日臺灣台北地方
法院八十九年度婚字第五二三號第一審判決提起上訴，並為訴之擴張，本院判決如左
：
    主    文
上訴及擴張之聲明均駁回。
第二審訴訟費用由上訴人負擔。
    事    實
甲、上訴人方面：
一、聲明：求為判決：(一)原判決關於駁回上訴人後開第二項本金之訴部分廢棄。(二)被
    上訴人應再給付上訴人新台幣（下同）四百萬元及自起訴狀繕本送達之翌日起至
    清償日止按年息百分之五計算之利息。(三)願預供擔保請准宣告假執行。
二、陳述：除與原判決記載相同部分，予以引用外，並補稱：
    慰藉金之賠償須以人格權遭遇侵害，使精神上受有痛苦為必要，其核給之標準固
    與財產上損害之計算不同，然非不可斟酌雙方身分、資力與加害程度及其他各種
    情形而核定相當之數額。上訴人因被上訴人與上訴人之胞妹通姦達十六年之久，
    以致罹患憂鬱症，長期至精神科治療，顯見精神上所受之侵害嚴重。且被上訴人
    至今從未為家庭付出，卻不停打擊上訴人，致上訴人受難以言喻之煎熬，遑論精
    神上傷害回復之可能性及時間，爰請求增加給付精神上慰撫金。
三、證據：除援用原審之立證方法外，並補提出診斷證明書、抵押權設定契約書、各
    式借款繳款紀錄、各式給付家庭需用單據及和解條件書為證。
乙、被上訴人方面：
一、聲明：求為判決：(一)上訴駁回。(二)如受不利判決，願預供擔保請准宣告免為假執
    行。
二、陳述：除與原判決記載相同部分，予以引用外，並補稱：
    兩造原共同經營事務所，上訴人無故拒絕被上訴人參與所務，並斷絕被上訴人在
    事務所之收入，為經濟上強者。且被上訴人之外遇行為，乃因上訴人未基於夫妻
    關係平等地位，壓制被上訴人之經濟所生之移情及反彈作用，上訴人就此亦應負
    其責任。
三、證據：除援用原審立證方法外，並補提出被上訴人寫給上訴人之函件兩紙、致代
    理人函、鑑定報告書、加拿大房地英文鑑價報告、銀行催繳抵押貸款證明及上訴
    人出售房地證明為證。
    理    由
一、本件上訴人於提起上訴後，在本院追加請求被上訴人給付就四百萬元部分自起訴
    狀繕本送達之翌日起至清償日止，按年息百分之五計算之利息，屬擴張其訴之聲
    明，核與民事訴訟法第四百四十六條第一項及第二百五十五條第一項第三款之規
    定相符，自應准許，合先敘明。
二、本件上訴人主張：兩造於民國（下同）六十六年一月三十日結婚，婚後生育子女
    三人。詎被上訴人於婚後竟沾染縱慾奢華惡習，流連聲色，揮霍成性，幾已散盡
    十數年來積蓄，又於七十二年間起至八十八年間止，與伊之胞妹陳思容通姦，嗣
    於陳思蓉悔悟，疏離被上訴人後，被上訴人竟具函攻訐陳思蓉，滿紙穢詞淫語，
    而伊閱得該等信函後，精神上感受莫大之痛苦，被上訴人猶不知悔改，復惡意拋
    妻離子，對於家庭毫不聞問，在外置居，四處借貸，致債主上門追索，幾無寧日
    等情，爰依民法第一千零五十二條第一項第三款、第二項及第一千零五十六條第
    二項規定，求為准上訴人與被上訴人離婚，及被上訴人應給付上訴人五百萬元之
    判決（原審判決准上訴人與被上訴人離婚，及被上訴人應給付上訴人一百萬元；
    而駁回上訴人其餘之請求。被上訴人就其敗訴部分未聲明不服；而上訴人就其敗
    訴部分聲明不服，並擴張請求自起訴狀繕本送達之翌日起至清償日止，按年息百
    分之五計付利息）。
    被上訴人則以：伊無上訴人所指稱之流連聲色，揮霍成性，甚且向上訴人惡言暴
    力相向，惡意拋妻離子，對家庭毫不聞問，在外置居，四處借貸，債主上門追索
    ，幾無寧日之事實。又伊致陳思蓉之信函均係上訴人自伊臥室搜出該等信函及向
    陳思蓉之男友探詢，上訴人始知悉該等信函，伊並無以該等信函使上訴人精神上
    感受痛苦，致不堪同居虐待之意思。兩造婚姻所以發生裂痕，實係上訴人長期對
    伊宰制專擅，拒絕溝通協調所致，而非全係伊之責任，故上訴人對判決離婚之事
    由，亦與有過失，原判決命伊給付一百萬元，十分公允，伊無再給付四百萬元慰
    撫金之必要等語，資為抗辯。
三、按夫妻因判決離婚，受害人無過失者，雖非財產上之損害，亦得請求他方賠償相
    當之金額，此觀民法第一千零五十六條第二項規定至明。本件兩造婚姻既經原審
    認定已生破綻而無挽回之望，且應由被上訴人負完全責任，依民法第一千零五十
    二條第二項規定，判決准上訴人與被上訴人離婚確定，依上開說明，上訴人請求
    被上訴人賠償非財產上損害之慰撫金，自屬有據。原審於斟酌兩造之身份、地位
    、教育程度、經濟狀況及上訴人因離婚所受之痛苦等一切情狀後（見原審卷第二
    卷第一三二頁背面至第一三三頁），認上訴人請求被上訴人賠償之金額以一百萬
    元為適當，甚為允洽。雖上訴人主張應再審酌被上訴人加害程度、加害時間，及
    上訴人因年華已逝無法再拾回自信且無法再造圓滿家庭所受之傷害暨未來平復傷
    害所需之時間等情狀云云，惟查民法第一千零五十六條第二項所規定之非財產上
    損害賠償請求權，係指因判決離婚所受之非財產上損害，自不包括於婚姻關係存
    續期間所曾受之非財產上損害，故上訴人主張應再審酌被上訴人於婚姻關係存續
    期間對伊所加害之程度及時間，即屬無據；至上訴人所為其餘之主張，均屬兩造
    之身份、地位、教育程度、經濟狀況及上訴人因離婚所受之痛苦等範圍，且已為
    原審所斟酌，並於原判決理由內詳予敘明。
四、綜上所述，上訴人依據民法第一千零五十六條第二項規定，請求被上訴人再給付
    四百萬元及在本院擴張請求自起訴狀繕本送達之翌日起至清償日止，按年息百分
    之五計算之利息，洵屬無據，不應准許。從而，原審就上開部分所為上訴人敗訴
    之判決，並無不合。上訴論旨仍執前詞指摘原判決此部分不當，求予廢棄改判，
    為無理由。
五、至兩造其餘之攻擊或防禦方法，及未經援用之證據，經本院斟酌後，認為均不足
    以影響本判決之結果，自無逐一詳予論駁之必要，併此敘明。
六、據上論結，本件上訴及擴張之聲明均為無理由，依民事訴訟法第四百四十九條第
    一項、第七十八條，判決如主文。
中      華      民      國    九十      年    十二      月    十一      日
                               臺灣高等法院民事第十三庭
                                   審判長法  官  林  鄉  誠
                                         法  官  王  聖  惠
                                         法  官  謝  碧  莉
右正本係照原本作成。
如不服本判決，應於收受送達後二十日內向本院提出上訴書狀，其未表明上訴理由者
，應於提出上訴後二十日內向本院補提理由書狀（均須按他造當事人之人數附繕本）
上訴時應提出委任律師或具有律師資格之人之委任狀；委任有律師資格者，另應附具
律師及格證書及釋明委任人與受任人有民事訴訟法第四百六十六條之一第一項但書或
第二項（詳附註）所定關係之釋明文書影本。
中      華      民      國    九十      年    十二      月    十三      日
                                        書 記 官  丁  華  平
附註：
民事訴訟法第四百六十六條之一（第一項、第二項）：
對於第二審判決上訴，上訴人應委任律師為訴訟代理人。但上訴人或其法定代理人具
有律師資格者，不在此限。
上訴人之配偶、三親等內之血親、二親等內之姻親，或上訴人為法人、中央或地方機
關時，其所屬專任人員具有律師資格並經法院認為適當者，亦得為第三審訴訟代理人
。


司法院資訊處製作；財團法人民間司法改革基金會備份。
